【裁判字號】    98,上訴,111
【裁判日期】    980325
【裁判案由】    毒品危害防制條例
【裁判全文】
臺灣高等法院刑事判決                 98年度上訴字第111號
上  訴  人
即  被  告  甲○○
                    （另案於臺灣桃園女子監獄執行中）
指定辯護人  本院公設辯護人陳德仁
上列上訴人因違反毒品危害防制條例案件，不服臺灣板橋地方法
院97年度訴緝字第120號，中華民國97年11月10日第一審判決（
起訴案號：臺灣板橋地方法院檢察署94年度核退偵字第1110號）
，提起上訴，本院判決如下：
    主  文
原判決關於販賣毒品部分撤銷。
甲○○販賣第一級毒品，處有期徒刑拾貳年。扣案如附表編號1
、2、7所示之物，均沒收銷燬之。
    事  實
一、甲○○明知海洛因、甲基安非他命分係毒品危害防制條例所
    列管之第一、二級毒品，不得持有、販賣，卻仍基於販賣第
    一、二級毒品之犯意，於民國94年1月29日晚間11時30分許
    ，在臺北縣三重市○○街98號6樓之1郭志中住處，以新台幣
    （下同）3萬元之對價，販賣如附表編號7所示之海洛因6包
    、附表編號2所示之甲基安非他命1包予郭志中。適有某姓名
    、年籍不詳、綽號「阿猴」之成年男子，以不詳對價向甲○
    ○購買甲基安非他命，甲○○遂承前販賣第二級毒品之犯意
    ，以提供甲基安非他命予劉建良施用一次之方式（甲○○幫
    助施用第二級毒品部分業經判決確定），委託同行之劉建良
    將「阿猴」所購買如附表編號1所示之甲基安非他命9包，持
    往臺北縣三重市○○街98號附近交付。嗣同日晚間11時40分
    許，劉建良依甲○○之囑，持上述甲基安非他命前往約定地
    點、甫出門之際，為警當場查獲致未得逞，並扣得如附表編
    號1、3、4、5、6之物，復為警在上址搜索扣得如附表編號2
    、7、8所示之物。
二、案經臺北縣政府警察局永和分局報請臺灣板橋地方法院檢察
    署檢察官偵查起訴。
    理  由
一、證據能力部分：
  (一)下列引用之證人郭志中警詢證言，乃被告以外之人於審判外
    之陳述，而證人郭志中於原審審理時，就所經歷之事實，多
    為不復記憶之陳述，參酌本案為警查獲迄今已逾多年，實難
    強令證人郭志中就其見聞詳為陳述，及證人郭志中於司法警
    察調查時陳述之原因、始末、態度及其與被告之關係、交往
    情形等客觀情狀，認其警詢陳述雖與審判中不符，但先前之
    陳述仍具有可信之特別情況，且為證明犯罪事實存否所必要
    ，依刑事訴訟法第159條之2規定，應認有證據能力。
  (二)證人郭志中、劉建良於偵查中具結向檢察官所為陳述，性質
    雖均屬傳聞證據，惟本院審酌證人郭志中、劉建良均自陳係
    案發當時在場之人，其等以證人身分，於檢察官面前完整、
    連續陳述其親身經歷，且查無違法取證之瑕疵存在，應無顯
    不可信之情形，又於原審審判中證人郭志中、劉建良業經被
    告辯護人行使詰問權，已充分保障被告權利，則上述證人郭
    建中、劉建良於檢察官前之陳述，依刑事訴訟法第159條之1
    第2項規定，自有證據能力。
  (三)按除法律另有規定外，實施刑事訴訟程序之公務員因違背法
    定程序取得之證據，其有無證據能力之認定，應審酌人權保
    障及公共利益之均衡維護，刑事訴訟法第158條之4定有明文
    。本件警方持搜索票（准許之有效時間為94年1月27日17時至
    同年月29日24時）於94年1月29日23時40分夜間進入臺北縣
    三重市○○街98號6樓之1郭志中住處搜索（見偵2902卷第11
    至13頁），惟此項夜間搜索行為並未經住居人郭志中承諾，
    亦未經搜索扣押筆錄註記有何急迫情形，所為搜索已違反刑
    事訴訟法第146條第1項搜索時間限制之規定。惟本件警員持
    搜索票至上述住處時，適逢劉建良正欲外出交付附表編號1
    所示毒品予「阿猴」，劉建良在警方表明身分後，因緊張立
    即逃逸並丟棄身上持有之8包安非他命，隨即為警查獲，員
    警並進入上址進行搜索行為，所為之違法搜索，難認有故意
    違背法定程序之意圖；所採取之手段侵害住居人居住安寧之
    時間短暫、所生損害亦屬輕微；且被告販賣第一、二級毒品
    ，所犯為死刑、無期徒刑，或最輕本刑七年以上有期徒刑之
    重罪，對於社會秩序所生危險甚鉅；倘禁止使用上開證據，
    亦難有效預防將來違法取證之效果等情形權衡結果，認本件
    如附表所示之扣案警察違背法定程序所取得之證物，應有證
    據能力。
二、訊據上訴人即被告甲○○矢口否認有何販賣第一、二級毒品
    犯行，辯稱：員警在我及劉建良身上均未查扣3萬元現金云
    云。
三、經查：
  (一)證人郭志中於警詢證稱：為警查獲之安非他命及海洛因係向
    被告購買，由被告與劉建良於94年1月29日23時30分送到我
    家，代價3萬元等語（見偵2902卷第39至40頁）；於偵查中
    亦結證稱：被告都會把毒品送到我家，最後一次跟被告買就
    是94年1月29日等語（見核退偵1110卷第65頁）；於原審仍
    堅稱：確定是跟被告買的等語（見原審卷第143頁），所述
    前後一致。而扣案如附表編號2、7所示之物，經送鑑定結果
    ，確含海洛因、甲基安非他命成分，有法務部調查局94年5
    月9日調科壹字第060009719號鑑定通知書、內政部警政署刑
    事警察局94年5月12日刑鑑字第0940021 948號鑑定書在卷足
    稽（見核退偵1110卷第10頁、第34頁）。則被告於94年1月
    29日販賣如附表編號2、7所示之海洛因、甲基安非他命予郭
    志中之事實，洵堪認定。
  (二)證人劉建良於偵查時結證稱：幫被告送毒品沒有酬勞，會免
    費提供我毒品吸食，最後一次運送毒品是94年1月29晚間11
    時（應為劉建良持毒品出門被查獲時間23時40分方為正確）
    ，是被告和我到郭志忠6樓住處，被告叫我拿毒品到樓下給
    跟她買毒品的人，我要拿毒品去樓下給別人的時候，警察就
    在門口，員警在我身上查獲的安非他命，都是被告交給我；
    當天被告叫我拿毒品下去到附近便利商店給「阿猴」，被告
    叫我到樓下再打電話問「阿猴」在哪裡等語（見核退偵1110
    卷第64頁、第66頁）。核與證人郭志中於原審證稱：94年1
    月29日被查獲當天，被告帶劉建良去我家，我親眼看見被告
    叫劉建良去送安非他命等語相符（見原審卷第144頁）。扣
    案如附表編號1所示之劉建良欲拿給「阿猴」之物，經送鑑
    驗結果，確呈第二級毒品甲基安非他命陽性反應，有內政部
    警政署刑事警察局96年5月7日刑鑑字第0960051046號鑑定書
    在卷可核（見95訴3408號影印卷第83頁）。則被告於94年1
    月29日販賣如附表編號1所示之甲基安非他命予「阿猴」而
    不遂之事實，洵堪認定。
  (三)證人劉建良嗣於原審翻異前詞，改稱：係經警員提示通訊監
    察譯文誘導而指認郭志中販毒，於偵查中誤記所指認之人為
    被告，始為不利於被告之陳述，實則未代被告運送毒品予「
    阿猴」云云（見原審卷第139頁）。惟本案於司法警察機關
    調查過程，並未對任何犯罪嫌疑人實施通訊監察，劉建良所
    述，顯係杜撰之詞；況劉建良於偵查中結證稱：在警詢及94
    年11月14日內勤檢察官訊問時說有幫郭志中運毒，是被告交
    代我這樣子說的，且我在檢察官面前會怕，我也怕被告在外
    面會對我不利等語（見核退偵1110卷第63頁），已就其於警
    詢、94年11月14日偵查中指認郭志中販賣毒品之原因陳述綦
    詳，無有誤認指證對象之虞。是證人劉建良原審所述，無非
    迴謢被告及其本人之詞，難予信實，無從為有利被告之認定
    。至被告以其與劉建良身上並未扣得販賣毒品之價金3萬元
    ，證人郭志中所陳不實云云置辯，惟販賣毒品之既未遂係以
    毒品是否交付為據，本件郭志中已拿到被告販予之海洛因與
    甲基安非他命，而郭志中於原審亦陳當日是否完全付清價金
    並不確定（見原審卷第145頁），是查獲當日縱未在被告身
    上扣得買賣毒品價金，亦無礙被告犯行之認定。
  (四)綜上所述，本案被告事證明確，應予論科。
四、被告犯罪後，刑法業於95年7月1日修正、公布、施行，與本
    件有關之連續犯、法定刑法罰金最低數額、死刑及無期徒刑
    減輕方法，分別有刪除、提高、減輕情形，應依法綜合比較
    適用最有利於被告之修正前刑法（刑法第55條但書想像競合
    犯及第59條刑之酌減之規定，非屬法律變更，應適用裁判時
    法，最高法院95年度第21次刑事庭會議紀錄參照）。核被告
    所為，就販賣附表編號2、7所示之甲基安非他命、海洛因予
    郭志中部分，係犯毒品危害防制條例第4條第1項販賣第一級
    毒品罪、同條第2項販賣第二級毒品罪；販賣附表編號1所示
    甲基安非他命予「阿猴」而不遂部分，係犯毒品危害防制條
    例第4條第6項、第2項販賣第二級毒品未遂罪。被告販賣海
    洛因、甲基安非他命前持有第一、二級毒品之低度行為，為
    其販賣之高度行為所吸收，均不另論罪。被告先後2次販賣
    第二級毒品甲基安非他命犯行（其中1次為未遂犯），時間
    緊接，手法相同，所犯為構成要件相同之罪名，顯係基於概
    括犯意反覆實施，為連續犯，應依修正前刑法第56條規定，
    論以一罪。又被告以一行為販賣海洛因、甲基安非他命予郭
    志中，為想像競合犯，應依刑法第55條規定，從一重之販賣
    第一級毒品罪論處。再販賣第一級毒品罪之法定刑為「死刑
    或無期徒刑；處無期徒刑者，得併科新台幣一千萬元以下罰
    金」，查被告販賣第1級毒品僅有1次，雖販賣第二級毒品2
    次，對象僅郭志中、「阿猴」二人，販毒數量非鉅，與一般
    中、小盤商甚至大毒梟者動輒數公斤、十幾、數十公斤賺取
    鉅額利潤相比，惡性顯然較輕，倘不問被告販賣毒品之次數
    、數量及獲利，一律處以法定刑最低本刑無期徒刑，無異鼓
    勵販毒之人，從事大量毒品之販賣，顯非毒品危害防制條例
    遏止毒品氾濫之立法本旨。本院認被告犯罪之情狀在客觀上
    足以引起一般同情，即予宣告法定最低刑度無期徒刑，猶嫌
    過重，爰依刑法第59條、第2條第1項前段規定適用修正前刑
    法第64條第2項、第65條第2項規定，減輕其刑。又按毒品危
    害防制條例所稱之運輸，係指單純運輸並無他項目的者而言
    ，若以販賣目的而從事於搬運之行為，仍成立意圖販賣而持
    有或販賣之罪（最高法院92年度台上字第1184號判決參照）
    ，檢察官認被告上述販賣毒品犯行，應另論毒品危害防制條
    例第4條第1項、第2項運輸第一、二級毒品罪，容有誤會，
    附此敘明。
五、原審以被告事證明確，予以論罪科刑，固非無見，惟公訴意
    旨所指被告自93年11月初起販賣海洛因與安非他命予劉建良
    等不特定人之犯行，並無證據可資佐證（詳下述），原審徒
    憑證人郭志中、劉建良單方面指證，即為被告此部分犯行之
    認定，尚有未洽。被告上訴否認並無販賣毒品犯行，雖無可
    採，然原判決既有前揭可議之處，自應由本院撤銷改判。爰
    審酌海洛因、甲基安非他命具有高度成癮性，戒解不易，嚴
    重危害國人身心健康，其販賣、持有、施用等，均為國法所
    厲禁，被告誘於厚利，恣意販售海洛因、甲基安非他命戕害
    他人健康，欠缺守法觀念，應予非難，兼衡被告之素行、智
    識程度，其犯罪之動機、目的、手段、所獲損害，暨被告犯
    罪後之態度等一切情狀，量處如主文第二項所示之刑。
六、扣案如附表編號1、2、7所示之物，為查獲之毒品，不問屬
    於犯人與否，應依毒品危害防制條例第18條第1項前段規定
    ，沒收銷燬之。又本件被告販賣第一、二級毒品，並無證據
    顯示已取得價金，故無庸宣告沒收。至扣案如附表編號8所
    示之物為郭志中所有，扣案如附表編號3、4、5、6所示之物
    係劉建良所有（見偵2902卷第38頁、第64頁、核退偵1110卷
    第64頁），且與被告本件犯行無涉，無從併予宣告沒收，附
    此敘明。
七、公訴意旨另以：被告基於意圖營利販賣第一、二級毒品之犯
    意，自93年11月初起至94年1月29日23時30分前止，海洛因
    以每小包4千元至1萬元不等之代價，安非他命則以每小包15
    00元至1萬元不等之代價多次販售牟利，並自93年12月中旬
    起，由被告指示劉建良代為運送海洛因及安非他命予郭志中
    等不特定人，因認此部分被告亦設有毒品危害防制條例第1
    、2項之販賣、運輸第一、二級毒品罪嫌云云。惟查：證人
    劉建良於偵查時固結證稱，自93年11月初開始向被告購買毒
    品，前2次花1千元買1包安非他命云云（見核退偵1110卷第
    64頁）。證人郭志中則先於警詢稱：曾向被告購買過2次安
    非他命及海洛因，第一次約93年12月份，詳細日期不記得，
    購買海洛因1包4千元及安非他命1包6千元，第二次約93年12
    月底，買安非他命及海洛因，購買1萬元左右（見偵2902卷
    第40頁）；嗣於偵查卻證稱：93年11月初開始跟被告買毒品
    ，買過3次毒品，第1次買安非他命1包6千元、海洛因1包4千
    元，第2次以1萬元左右，各買安非他命與海洛因1包，最後1
    次就是94年1月29日（見核退偵1110卷第65頁）。惟被告於
    93年9月16日入臺北看守所附設勒戒處所觀察勒戒，復於93
    年10月27日由臺灣臺中地方法院接押入臺中看守所執行羈押
    ，至93年12月14日才具保停止羈押出所，有被告本院前案紀
    錄表可稽（見本院卷第25頁正、反面），則證人劉建良、郭
    志中所稱自93年11月初起向被告購買毒品一事，即不可信。
    而被告始終否認有證人劉建良、郭志中此部分指訴之犯行；
    且證人郭志中對於究竟向被告購買幾次毒品、自何時開始購
    買等情，所陳亦前後不一；況此部分除證人劉建良、郭志中
    此部分單方面證言外，並無其他扣案物可資佐證，是依卷附
    證據綜合以觀，難認為被告尚有此部分檢察官指訴之犯行。
    惟檢察官既認此部份事實與前述論罪科刑部分有連續犯之裁
    判上一罪關係，爰不另為無罪之諭知。
據上論斷，應依刑事訴訟法第369條第1項前段、第364條、第299
條第1項前段、毒品危害防制條例第4條第1項、第2項、第6項、
第18條第1項前段、刑法第2條第1項前段、第11條、第55條、第
59條、修正前刑法第56條、第64條第2項、第65條第2項，判決如
主文。
本案經檢察官李金定到庭執行職務。
中    華    民    國    98    年    3     月    25    日
                  刑事第十九庭審判長法  官  黃金富
                                    法  官  吳  燦
                                    法  官  魏新國
以上正本證明與原本無異。
如不服本判決，應於收受送達後10日內向本院提出上訴書狀，其
未敘述上訴之理由者並得於提起上訴後10日內向本院補提理由書
（均須按他造當事人之人數附繕本）「切勿逕送上級法院」。
                                    書記官  邵淑津
中    華    民    國    98    年    3     月    25    日
附錄：本案論罪科刑法條全文
毒品危害防制條例第4條
製造、運輸、販賣第一級毒品者，處死刑或無期徒刑；處無期徒
刑者，得併科新臺幣1000萬元以下罰金。
製造、運輸、販賣第二級毒品者，處無期徒刑或7 年以上有期徒
刑，得併科新臺幣700萬元以下罰金。
製造、運輸、販賣第三級毒品者，處5 年以上有期徒刑，得併科
新臺幣五百萬元以下罰金。
製造、運輸、販賣第四級毒品者，處3 年以上10年以下有期徒刑
，得併科新臺幣300萬元以下罰金。
製造、運輸、販賣專供製造或施用毒品之器具者，處1年以上7年
以下有期徒刑，得併科新臺幣100萬元以下罰金。
前五項之未遂犯罰之。
附表：
┌──┬──────────┬──┬─────────────────┐
│編號│扣押物品            │數量│重量                              │
├──┼──────────┼──┼─────────────────┤
│1   │甲基安非他命        │9包 │驗前總毛重8.41公克（包裝塑膠袋總重│
│    │                    │    │約2.25公克）、取0.28公克鑑定用罄，│
│    │                    │    │驗餘淨重5.88公克。                │
├──┼──────────┼──┼─────────────────┤
│2   │甲基安非他命        │1包 │驗前總毛重8.5公克、淨重8.01公克、 │
│    │                    │    │取0.08公克鑑定用罄，驗餘淨重7.93公│
│    │                    │    │克。                              │
├──┼──────────┼──┼─────────────────┤
│3   │一粒眠              │2顆 │                                  │
├──┼──────────┼──┼─────────────────┤
│4   │一粒眠（粉狀）      │1包 │0.65公克                          │
├──┼──────────┼──┼─────────────────┤
│5   │K他命               │1瓶 │                                  │
├──┼──────────┼──┼─────────────────┤
│6   │電子磅秤            │1台 │                                  │
├──┼──────────┼──┼─────────────────┤
│7   │海洛因              │6包 │合計淨重5.01公克、空包裝重1.93公克│
│    │                    │    │，純度57.88%，純質淨重2.90公克。  │
├──┼──────────┼──┼─────────────────┤
│8   │吸食器              │1組 │                                  │
└──┴──────────┴──┴─────────────────┘


司法院資訊處製作；財團法人民間司法改革基金會備份。
